【裁判字號】    99,抗,175
【裁判日期】    990831
【裁判案由】    本票裁定
【裁判全文】
臺灣板橋地方法院民事裁定               99年度抗字第175號
抗  告  人  甲○○
代  理  人  匡乃俊律師
相  對  人  傳祥股份有限公司
法定代理人  乙○○
上列抗告人因與相對人間本票裁定事件，對於中華民國99年6月1
8日本院99年度司票字第2707號裁定提起抗告，本院裁定如下：
    主  文
抗告駁回。
抗告程序費用新臺幣壹仟元由抗告人負擔。
    理  由
一、本件抗告意旨略以：
  (一)抗告人前依相對人之要約，於民國99年5 月6 日赴相對人公
    司，豈知相對人公司之總經理乙○○將抗告人囿限於一個小
    房間內，以脅迫抗告人身家性命方式，當場強迫抗告人簽署
    已撰妥之票據號碼為TH0000000 、票面金額新臺幣（下同）
    100 萬元及票據號碼為TH0000000 、票面金額200 萬元之本
    票各1 紙，方得以離開現場。抗告人為免自身及家屬受傷害
    ，遂於翌日即同年5 月7 日自彰化商業銀行林口分行及聯邦
    商業銀行林口分行分別匯款100 萬元至相對人之華南銀行帳
    戶，合計匯款金額為200 萬元。抗告人於匯款完成後，隨即
    通知相對人，並請求相對人返還已清償之200 萬元本票，惟
    遭相對人所拒，抗告人因不甘被相對人予取予求，故未再繼
    續匯款。抗告人既已匯款清償本票，相對人請求之事由即已
    消滅，自不得據以聲請強制執行，爰對該裁定提起抗告，並
    聲明原裁定廢棄等語。
  (二)另抗告人並藉本件書狀之送達，聲明依民法第92條第1 項之
    規定，撤銷所為簽署上述2紙本票之意思表示。
二、按「執票人向本票發票人行使追索權時，得聲請法院裁定後
    強制執行。」，票據法第123 條定有明文。又按「執票人依
    票據法第123 條規定，向本票發票人行使追索權時，聲請法
    院裁定對發票人之財產強制執行者，其性質與非訟事件無殊
    ，法院就本票形式上之要件是否具備予審查為已足。至該本
    票債務是否已因清償而消滅，應依訴訟程序另謀解決，殊不
    容於裁定程序中為此爭執。」、「本票執票人，依票據法第
    123 條規定，聲請法院裁定許可對發票人強制執行，係屬非
    訟事件，此項聲請之裁定，及抗告法院之裁定，僅依非訟事
    件程序，以審查強制執行許可與否，並無確定實體上法律關
    係存否之效力，如發票人就票據債務之存否有爭執時，應由
    發票人提起確認之訴，以資解決。」最高法院著有56年台抗
    字第714號、57年台抗字第76號判例可資參照。
三、經查：
  (一)本件相對人主張其執有抗告人為發票人，如原裁定附表所示
    之本票，並免除作成拒絕證書，詎經提示未獲付款，因依票
    據法第123 條規定，聲請裁定許可強制執行等情，已據相對
    人提出本票2 紙為證，原裁定予以准許，即無不合。
  (二)本件抗告人雖執前詞提起抗告，惟按執票人依票據法第123
    條規定，聲請法院裁定許可對發票人強制執行，係屬非訟事
    件，此項聲請之裁定僅審查強制執行許可與否，並無確定實
    體上法律關係存否之效力。本件抗告人主張上情，果若屬實
    ，要係實體上之爭執，應由抗告人另行提起訴訟，以資解決
    ，尚非本件非訟程序所得加以審究。從而，本件抗告人之抗
    告並無理由，應予駁回。
四、據上論結，本件抗告為無理由，依非訟事件法第21條第2 項
    、第24條第1 項、第46條，民事訴訟法第495 條之1 第1 項
    、第449 條第1 項、第95條、第78條，裁定如主文。
中    華    民    國    99    年    8     月    31    日
                  民事第二庭  法  官  張筱琪
以上正本係照原本作成。
本裁定不得再抗告。
中    華    民    國    99    年    8     月    31    日
                              書記官  連思斐

司法院資訊處製作；財團法人民間司法改革基金會備份。
